【裁判字號】    97,交聲,2333
【裁判日期】    971224
【裁判案由】    交管條例聲異
【裁判全文】
臺灣板橋地方法院交通事件裁定        97年度交聲字第2333號
原處分機關  交通部公路總局臺北區監理所
異  議  人
即受處分人  乙○○
異議代理人  陳憶娟律師
上列異議人因違反道路交通管理處罰條例案件，對於交通部公路
總局臺北區監理所九十七年八月十二日所為之北監自裁字裁四０
－Ｃ00000000號裁決處分（原舉發案號：臺北縣政府警
察局新莊分局北縣警交字第Ｃ00000000號），聲明異議
，本院裁定如下：
    主  文
原處分撤銷。
乙○○不罰。
    理  由
一、原處分意旨略以：異議人即受處分人乙○○於民國（下同）
    九十七年六月五日下午三時三十分許，駕駛車牌號碼六五三
    八－ＵＴ自用小客車，於臺北縣新莊市○○路三十六號前，
    因「肇事致人受傷逃逸」違規，經臺北縣政府警察局新莊分
    局頭前派出所警員通知異議人到案後，為臺北縣政府警察局
    新莊分局頭前派出所警員填製北縣警交字第Ｃ000000
    00號舉發違反道路交通管理事件通知單（下稱舉發通知單
    ）舉發，原處分機關遂依道路交通管理處罰條例第六十二條
    第四項及違反道路交通管理事件統一裁罰基準表之規定，裁
    處罰鍰新臺幣六千元，並吊銷駕駛執照，一年內禁考。
二、異議意旨略以：異議人於九十七年六月五日下午三時三十分
    許，駕駛車牌號碼六五三八－ＵＴ號自用小客車，於行經臺
    北縣新莊市○○路段時，經警舉發異議人「肇事逃逸」違反
    道路交通管理處罰條例之規定，惟異議人於當日駕駛上開自
    小客車，沿臺北縣新莊市○○路，由臺北縣三重市方向往迴
    龍方向行駛，異議人當時行駛於外側車道，於停等紅燈時，
    適有黃玉琴在異議人車輛後方騎乘ＴＬ七－九八九號輕型機
    車，而自行卡在路邊施工石柱和異議人上開車輛右後方之間
    ，無法通過，黃玉琴遂心生不滿而大吼大叫，異議人下車查
    看，見黃玉琴邊揚言要求異議人向伊道歉，邊撥打手機連絡
    親友前來助陣，異議人見狀遂請當時正在指揮交通之義交人
    員甲○○前來處理，義交詢問黃玉琴有何問題，黃玉琴未予
    回應，義交人員見無受傷情事，遂揮手示意異議人及黃玉琴
    離開現場，異議人即駕駛上開車輛由中正路右轉思源路方向
    行駛，約行駛五十至一百公尺左右，至臺北縣新莊市○○路
    三十六號前時，見黃玉琴竟夥同二名成年男子攔下異議人車
    輛，該二名男子並拆毀異議人上開車輛之遮雨棚，又破壞異
    議人車輛之擋風玻璃、車門等部位，黃玉琴則徒手敲打異議
    人上開車輛之車身，異議人見狀，遂以000000000
    0號手機撥打一一０電話報警，但因該三人持續暴力攻擊異
    議人車輛，異議人因而心生畏懼，不得不駕車離開現場，以
    維人身安全，是異議人於臺北縣新莊市○○路時，並未有肇
    事之情事，於思源路三十六號前時，係黃玉琴夥同另二名男
    子毀損異議人車輛，黃玉琴所受之傷害應係斯時造成，並非
    異議人有駕駛汽車肇事致其受傷，且本案業經臺灣板橋地方
    法院檢察署偵查中，異議人是否確有駕駛汽車肇事致人受傷
    而逃逸之情事，應待刑事案件判決確定後，再視判決結果而
    為本件裁處，故異議人不服裁決，爰為此聲明異議等語。
三、按汽車駕駛人，駕駛汽車肇事致人受傷或死亡者，應即採取
    救護措施及依規定處置，並通知警察機關處理，不得任意移
    動肇事汽車及現場痕跡證據，違反者處新臺幣三千元以上九
    千元以下罰鍰；前項駕駛人肇事致人受傷而逃逸者，吊銷其
    駕駛執照，道路交通管理處罰條例第六十二條第三項前段、
    第四項前段固分別定有明文，然違反上開規定之要件，須汽
    車駕駛人客觀上有駕駛動力交通工具肇事之前行為、致人死
    傷之結果，以及逃逸行為存在，汽車駕駛人主觀上復須對前
    開肇事、致人死傷有所認知，且決意逃逸或故意逃避上述義
    務及肇事責任，始足當之。若汽車駕駛人主觀上對於是否確
    有肇事致人死傷之結果並無認知，自難評價其離去行為即屬
    逃逸，亦難評價其係未對死傷者採取救護措施或依規定處置
    並通知警察機關處理。
四、經查：
    異議人於九十七年六月五日下午三時三十分許，駕駛車號六
    五三八－ＵＴ號自用小客車，沿臺北縣新莊市○○路，由臺
    北縣三重市方向往迴龍方向行駛，異議人當時行駛於外側車
    道，並向右偏行，致輕微擦撞在該車右後方由黃玉琴騎乘之
    車號ＴＬ七－九八九號輕型機車，黃玉琴於異議  人下車查
    看時，要求異議人道歉，異議人未加理會，而當時正在附近
    路口指揮交通之義交人員甲○○因見該處路面後方塞車，遂
    上前查看，詢問雙方有沒有怎樣？雙方均未回答，甲○○見
    現場並無人受傷，即向雙方稱如果沒事，就趕快離開，不要
    妨害交通等語，異議人即上車駕駛上開車輛離開，繼續由中
    正路右轉思源路方向行駛，黃玉琴不滿異議人未向其道歉即
    離去，遂騎乘機車在後尾隨，至臺北縣新莊市○○路三十六
    號前時，黃玉琴將機車停在異議人車前，將異議人之車輛攔
    下，並敲打異議人之車輛，要求異議人向其道歉，現場並有
    路過並目睹經過之人周錦珍、翁志宏亦上前欲請異議人向黃
    玉琴道歉了事，惟異議人見多人圍上前來，立即在車內先以
    其0000000000號行動電話報警，並急欲駛離現場
    ，惟因黃玉琴之機車擋住去路，其遂先倒車後再往前駛離，
    因而不慎擦撞站於車前之黃玉琴，致其受有右上肢及右下肢
    擦挫傷之傷害之事實，業據異議人、證人黃玉琴、證人周錦
    珍、證人翁志宏於警詢中，及證甲○○於本院詢問中陳述明
    確，業經本院調閱上開警詢筆錄查明屬實，並有行政院衛生
    署臺北醫院診斷證明書一件，國都汽車股份有限公司估價單
    一件、車損及受傷照片共十一張、臺北縣政府警察局九十七
    年十一月二十日北縣警勤字第０九七０一五二六一六號函一
    件在卷可稽。從而，固可認異議人客觀上或有駕駛車輛致黃
    玉琴受傷，而仍駕駛車輛離去之事實，然查：
（一）異議人前於臺北縣新莊市○○路與黃玉琴發生行車糾紛時
      ，異議人既有未理會黃玉琴之道歉要求而逕行離去之情形
      ，其後於臺北縣新莊市○○路三十六號前時，突遭黃玉琴
      騎乘機車攔下，並敲打其車輛，之後又有素不相識之周錦
      珍、翁志宏圍上前來，衡情異議人在此情況下，因而心生
      畏懼，應符合常情，此由異議人當時隨即在車上以其行動
      電話報警一節，亦足徵之。又黃玉琴於警詢中雖稱異議人
      係駕車倒車後向其衝撞，並將其撞倒在地，其在車身旁打
      滾，自小客車的輪胎並從其右小臂輾過云云，惟黃玉琴所
      受之傷勢為「右上肢及右下肢擦挫傷」，有如前述，如黃
      玉琴確係遭異議人所駕駛之自小客衝撞、車輪輾過，衡情
      其傷勢應不僅係「右上肢及右下肢擦挫傷」之輕微，是其
      警詢中此部分所陳，應有誇大之嫌、尚非足採。是以異議
      人斯時因心生畏懼而急於離開現場，及黃玉琴所受傷勢之
      輕微等情觀之，異議人於當時是否知悉有擦撞黃玉琴致其
      受有傷害一節，並非無疑。且異議人於警詢中亦一再表示
      黃玉琴當時在其自小客車左邊，沒有在車頭前面，其沒有
      撞到黃玉琴，黃玉琴的傷是她用手、腳敲打我的車受傷的
      等語，亦即，異議人自始均否認有駕車肇事致人受傷之情
      事。此外，復查無其他證據證明異議人主觀上對於其駕駛
      車輛肇事致黃玉琴受有右上肢及右下肢擦挫傷之傷害一事
      有所認識，是尚難認其主觀上有肇事逃逸之故意可言。
（二）又查，異議人及黃玉琴二人就本件行車事故所生之刑事案
      件部分，因異議人、黃玉琴均向臺北縣政府警察局新莊分
      局提出告訴，經該分局員警調查後，以異議人涉嫌傷害罪
      嫌、黃玉琴涉嫌毀損罪嫌，將異議人及黃玉琴均移送臺灣
      板橋地方法院檢察署偵辦，其後經該署檢察官以九十七年
      度偵字第二九七三三號案件偵查後，因異議人、黃玉琴撤
      回告訴，檢察官因而為不起訴處分，警方及檢察官均未就
      異議人是否涉嫌刑法第一百八十五條之四駕駛動力交通工
      具肇事致人受傷而逃逸罪，另為偵查或起訴，有臺北縣政
      府警察局新莊分局九十七年九月三十日北縣警新偵字第０
      九七００二六六０七號刑事案件報告書、臺灣板橋地方法
      院檢察署檢察官九十七年度偵字第二九七三三號不起訴處
      分書、臺灣高等法院被告前案紀錄表各一件在卷可稽，顯
      見本件行車事故經由刑事調查後，亦不認異議人有肇事逃
      逸之情事。
五、綜上所述，查無證據證明異議人主觀上對於其駕駛車輛肇事
    致黃玉琴受有右上肢及右下肢擦挫傷之傷害一事有所認識，
    或其主觀上有肇事逃逸之故意，原處分機關未予詳查，遽對
    異議人為前開裁決，於法即有未合。本件異議為有理由，爰
    裁定將原處分撤銷，並改諭知異議人不罰。
六、據上論斷，應依道路交通案件處理辦法第二十條前段，裁定
    如主文。
中    華    民    國    97    年    12    月    24    日
                  交通法庭    法  官  白光華
以上正本證明與原本無異。
如不服本裁定，應於送達後五日內，敘明理由向本院提出抗告狀
。
                              書記官  張玉如
中    華    民    國    97    年    12    月    24    日


司法院資訊處製作；財團法人民間司法改革基金會備份。
